臺灣高等法院刑事判決
109年度上訴字第1380號
上  訴  人  
即  被  告  楊昭堃





上列上訴人因毒品危害防制條例案件，不服臺灣新北地方法院10
8年度審訴字第1561號，中華民國108年10月30日第一審判決（起
訴案號：臺灣新北地方檢察署108年度毒偵字第3490號），提起
上訴，本院判決如下：
    主  文
原判決關於沒收扣案之吸食器壹組部分撤銷。
扣案之玻璃球吸食器壹組，沒收銷燬。
其他上訴駁回。
    犯罪事實
一、楊昭堃知悉海洛因、甲基安非他命分屬毒品危害防制條例所
    規定之第一、二級毒品，不得非法施用與持有，竟仍基於施
    用第一級毒品及第二級毒品之犯意，於民國108 年5 月22日
    18時許，在其位於新北市○○區○○路0 段000 巷0 號3 樓之居
    所內，以將海洛因、甲基安非他命放置玻璃球吸食器內燒烤
    吸食煙霧之方式，施用第一級毒品海洛因及第二級毒品甲基
    安非他命1 次。
二、嗣於同年月23日9 時50分許，為警持臺灣新北地方法院核發
    搜索票前往上址搜索，當場扣得其所有之海洛因2 包（含包
    裝袋2 只、驗餘淨重合計1.97公克）、甲基安非他命3 包（
    含包裝袋3 只、驗餘淨重合計1.15公克）、玻璃球吸食器1
    組、藥杓1 支，並為警採集其尿液送驗，結果呈嗎啡、安非
    他命及甲基安非他命陽性反應。
三、案經臺北市政府警察局大同分局報告臺灣新北地方檢察署檢
     察官偵查起訴。　　
    理  由
一、上揭犯罪事實，業據被告於警詢、偵查、原審及本院審理時
    均坦承不諱，且被告為警採集之尿液檢體（檢體編號：1265
    37號）經送台灣尖端先進生技醫藥股份有限公司檢驗結果，
    呈安非他命、甲基安非他命、嗎啡陽性反應等情，有臺北市
    政府警察局偵辦毒品案件尿液檢體委驗單、該公司108 年6 
    月11日濫用藥物檢驗報告在卷可佐；且扣案之粉塊狀2 包（
    含包裝袋2 只、驗餘淨重合計1.97公克），經送法務部調查
    局濫用藥物實驗室鑑驗，均檢出海洛因成分一節，有該局10
    8 年7 月15日調科壹字第10823014850 號鑑定書存卷可查；
    另扣案之白色透明晶體3 包（含包裝袋3 只、驗餘淨重合計
    1.15公克）、玻璃球吸食器1 組，經送臺北市政府警察局及
    交通部民用航空局航空醫務中心鑑驗，均檢出甲基安非他命
    成分一情，有108 年北市鑑毒字第170 號鑑定書、108年5月
    30日航藥鑑字第0000000號毒品鑑定書存卷可證；此外，另
    有臺灣新北地方法院108 年度聲搜字第776 號搜索票、臺北
    市政府警察局刑事警察大隊搜索扣押筆錄、扣押物品目錄表
    在卷可稽，暨玻璃球吸食器1 組、藥杓1 支扣案可憑，被告
    上開任意性自白與事證相符而足採信。
二、被告前因施用毒品案件，經臺灣新北地方法院以89年度毒聲
    字第373 號裁定送觀察、勒戒後，無繼續施用毒品傾向，於
    89年2 月25日釋放出所，並經臺灣新北地方檢察署檢察官以
    88年度毒偵字第2874號、89年度毒偵字第69號為不起訴處分
    確定；復於上開觀察、勒戒執行完畢釋放後5 年內，因連續
    施用毒品案件，經本院以94年度上訴字第1211號判決分別判
    處有期徒刑1 年6 月、1 年2月，上訴後，經最高法院以94
    年度台上字第4910號判決駁回上訴確定之情形，有臺灣高等
    法院被告前案紀錄表在卷可佐。是被告於觀察、勒戒執行完
    畢後，既已於5 年內再犯施用毒品經法院判處罪刑確定，則
    本次施用毒品犯行距前揭觀察、勒戒執行完畢之時雖逾5 年
    ，仍無毒品危害防制條例第20條第3 項之適用，無再施予觀
    察、勒戒或強制戒治之必要，自應依法訴追處罰（最高法院
    95年度第7 次刑事庭會議決議內容參照）。準此，本案事證
    明確，被告上開犯行，洵堪認定。
三、論罪
  ㈠核被告所為，係犯毒品危害防制條例第10條第1 項、第2 項
    之施用第一級毒品、施用第二級毒品罪。被告因施用海洛因
    、甲基安非他命而持有前開毒品之低度行為，分別為施用之
    高度行為所吸收，均不另論罪。又被告係同時施用第一級毒
    品海洛因及第二級毒品甲基安非他命，係以一行為觸犯二罪
    名，為想像競合犯，應依刑法第55條前段之規定，從一重之
    施用第一級毒品罪處斷。
  ㈡被告前因施用毒品案件，經臺灣新北地方法院以103 年度審
    訴字第1096、1265號判決判處有期徒刑8 月（共3 罪），應
    執行有期徒刑1 年6 月，上訴後，經本院以103 年度上訴字
    第3034號判決駁回上訴確定；因違反槍砲彈藥刀械管制條例
    案件，經臺灣新北地方法院以105 年度審訴字第713 號判決
    判處有期徒刑5 月，併科罰金新臺幣（下同）2 萬元，上訴
    後，經本院以105 年度上訴字第2341號判決判處有期徒刑4 
    月、併科罰金2 萬元確定，上開數罪與其假釋經撤銷之餘殘
    刑有期徒刑1 年8 月又20日接續執行，於107 年5 月17日縮
    短刑期假釋出監並付保護管束，並於107 年9 月5 日保護管
    束期滿未經撤銷假釋，以已執行完畢論等情，有本院被告前
    案紀錄表在卷可考，考量被告前已受多次有期徒刑之執行，
    其於受有期徒刑之執行完畢後，故意再次犯罪，顯見先前之
    有罪判決不足以發揮警告作用，堪認被告對於刑罰之反應力
    薄弱；佐以被告上開所犯為施用毒品罪，加重最低本刑，亦
    無致個案過苛或失衡之情形。基上，被告受徒刑之執行完畢
    後，5 年以內故意再犯本案有期徒刑以上之罪，為累犯，應
    依刑法第47條第1 項之規定，加重其刑。
四、上訴駁回部分之理由
  ㈠原審以被告罪證明確，適用毒品危害防制條例第10條第1項、
    第2項、第18條第1項前段，刑法第11條、第55條前段、第47
    條第1項、第38條第2項前段規定，審酌被告曾因施用毒品經
    受觀察勒戒及強制戒治之處分暨法院判刑，猶不知戒除施用
    毒品之惡習，再為本案施用第一、二級毒品犯行，顯見其漠
    視法治，且自制力薄弱，本應予以嚴懲；惟念其犯後坦承犯
    行，態度尚佳，兼衡其犯罪動機、目的、國中畢業之智識程
    度、於警詢時自陳勉持之家庭經濟狀況，佐以施用毒品之犯
    行係戕害自身健康，具病患性質，對他人法益不生直接之侵
    害，暨施用毒品者均具相當程度之生理成癮性及心理依賴性
    ，應側重以醫學治療、心理矯治處理為宜等一切情狀，量處
    有期徒刑11月。另說明：⒈扣案之海洛因2 包（含包裝袋2 
    只、驗餘淨重合計1.97公克）、甲基安非他命3 包（含包裝
    袋3 只、驗餘淨重合計1.15公克），分屬第一、二級毒品，
    而包覆上開毒品之包裝袋，均因分別沾有微量第一、二級毒
    品海洛因、甲基安非他命成分，無法完全析離，應整體視為
    查獲之第一、二級毒品，應依毒品危害防制條例第18條第1 
    項前段之規定，不問屬於犯罪行為人與否，在其施用第一、
    二級毒品罪名項下分別宣告沒收銷燬；至送鑑耗損之第一、
    二級毒品海洛因、甲基安非他命因既已滅失，自無庸再予宣
    告沒收銷燬；⒉扣案之藥杓1 支，屬被告所有，供其為本案
    施用毒品犯行所用之物，業經被告於警詢時供承在卷，依刑
    法第38條第2 項前段規定，均宣告沒收。核其認事用法俱無
    違誤，量刑及上開沒收部分尚屬允當。
  ㈡被告上訴主張被警方搜索前，主動告知持有毒品並自行交付
    毒品，符合自首要件，並希望從輕量刑云云。按量刑係法院
    就繫屬個案犯罪之整體評價，為事實審法院 得依職權自由
    裁量之事項。量刑判斷當否之準據，應就判決之整體觀察為
    綜合考量，苟已斟酌刑法第57條各款所列情狀，而未逾越法
    定刑度，如無偏執一端，致明顯失出失入情形，上級審法院
    即不得單就量刑部分遽指為不當或違法。本件原審斟酌刑法
    第57條各款所列情狀，為被告量刑之基礎，並無偏執一端，
    致明顯失出失入情形；次按刑法上所謂自首，乃犯人在犯罪
    未發覺前，向該管公務員自行申告犯罪事實而受裁判之謂。
    所謂「發覺」，固非以有偵查犯罪權限之機關或人員確知其
    人犯罪無誤為必要，而於對其發生嫌疑時，即得謂為已發覺
    。本案係因被告涉及毒品案件，經警報請檢察官指揮偵辦，
    持臺灣新北地方法院核發搜索票前往上址搜索，有刑事案件
    報告書、108年5月23日前之通訊監察譯文可佐（見偵卷第3
    頁、第35頁），是本案於被告所稱自行將毒品取出交予員警
    前，員警即已依憑現有客觀性證據，因認被告涉有犯罪嫌疑
    ，而與自首之要件不符，是以，被告請求依自首規定減輕其
    刑並從輕量刑，為無理由，應予駁回。
五、撤銷原判決關於沒收扣案吸食器1組之理由
    扣案之玻璃球吸食器1 組，經送交通部民用航空局航空醫務
    中心鑑驗，檢出甲基安非他命成分一情，有交通部民用航空
    局航空醫務中心108年5月30日航藥鑑字第0000000號毒品鑑
    定書可佐（偵卷第139頁），因沾有第二級毒品甲基安非他
    命成分，無法完全析離，應整體視為查獲之第二級毒品，依
    毒品危害防制條例第18條第1 項前段之規定，不問屬於犯罪
    行為人與否，宣告沒收銷燬。然原判決未察，誤就扣案之玻
    璃球吸食器1 組，依刑法第38條第2項規定予以宣告沒收，
    尚有違誤。被告上訴雖未指摘及此，然原判決既有上開可議
    之處，自屬無可維持，應由本院將原判決關於沒收扣案之玻
    璃球吸食器1 組部分撤銷。
據上論斷，應依刑事訴訟法第368條、第369條第1項前段、第364
條，判決如主文。
本案經檢察官陳詩詩提起公訴，檢察官鄭堤升到庭執行職務。
中　　華　　民　　國　　109 　年　　6 　　月　　4 　　日
                  刑事第十三庭審判長法  官  王國棟
                                    法  官  曹馨方
                                    法  官　呂煜仁
以上正本證明與原本無異。
如不服本判決，應於收受送達後20日內向本院提出上訴書狀，其
未敘述上訴之理由者並得於提起上訴後20日內向本院補提理由書
（均須按他造當事人之人數附繕本）「切勿逕送上級法院」。 
                                    書記官　林廷佳
中　　華　　民　　國　　109 　年　　6 　　月　　4 　　日
附錄：本案論罪科刑法條全文
毒品危害防制條例第10條
施用第一級毒品者，處6月以上5年以下有期徒刑。
施用第二級毒品者，處3年以下有期徒刑。